臺灣高等法院刑事判決
109年度上易字第2056號
上  訴  人  
即  被  告  李昀芳



上列上訴人因竊盜案件，不服臺灣宜蘭地方法院109年度易字第1
93號，中華民國109年8月21日第一審判決（起訴案號：臺灣宜蘭
地方檢察署108年度偵字第5868、6091、6184號），提起上訴，
本院判決如下：
    主  文
原判決關於李昀芳之部分撤銷。
李昀芳犯如附表所示之罪，各處如附表「主文欄」所示之刑。應
執行有期徒刑玖月，如易科罰金，以新臺幣壹仟元折算壹日。
    事  實
一、陳智雄（業經原審判刑確定）、李昀芳二人為男女朋友，意
    圖為自己不法之所有，基於加重竊盜之犯意聯絡，分別為下
    列犯行：
  ㈠於民國108年5月12日12時40分許，由陳智雄攜帶其所有客觀
    上可供兇器使用之油壓剪、扁鑽及斜口鉗各1支，騎乘其不
    知情配偶龍瑋華（後已離婚）所有之車牌號碼000-0000號普
    通重型機車搭載李昀芳，前往邱久雄所管理位於宜蘭縣○○鄉
    ○○路000號旁福德廟，由李昀芳在外把風接應，陳智雄則持
    油壓剪1支破壞該廟內功德箱之鎖頭，竊取其內現金約新臺
    幣（下同）2,000元後，二人再一同騎乘機車離去，嗣經廟
    方報警處理後，調閱現場監視器，並於現場扣得陳智雄遺留
    之油壓剪、扁鑽及斜口鉗各1支，始查悉上情。
  ㈡於108年5月23日13時41分許，由陳智雄攜帶客觀上可供兇器
    使用之油壓剪1支，騎乘李昀芳租賃之車牌號碼000-000號普
    通重型機車搭載李昀芳，前往吳福春所管理位於宜蘭縣○○鄉
    ○○路0號五份尾福德廟，由李昀芳在香和路21巷口把風接應
    ，陳智雄則持油壓剪1支進入廟內，破壞該廟內功德箱之鎖
    頭，竊取其內現金約9,000元後，二人再一同騎乘機車離去
    ，嗣經廟方報警處理後，調閱現場監視器，始查悉上情。
  ㈢於108年5月31日12時許，由陳智雄攜帶其所有客觀上可供兇
    器使用之砂輪機1台，騎乘李昀芳所有之車牌號碼000-000號
    普通重型機車搭載李昀芳，前往黃富義所管理位於桃園市龜
    山區文化一路上之土地公廟，陳智雄持砂輪機1台進入廟內
    ，李昀芳則交付砂輪片予陳智雄，由陳智雄破壞該廟內功德
    箱，竊取其內現金約700元後，二人再一同騎乘機車離去，
    嗣經廟方報警處理，並調閱現場監視器，始查悉上情。
二、案經邱久雄訴由宜蘭縣政府警察局羅東分局及桃園市政府警
    察局龜山分局報告臺灣桃園地方檢察署檢察官呈請臺灣高等
    檢察署檢察長令轉臺灣宜蘭地方檢察署檢察官偵查起訴。
    理  由
一、證據能力：
    本件認定事實所引用之卷內所有卷證資料（包含人證、物證
    、書證，詳下述及者），並無證據證明係公務員違背法定程
    序所取得，與本案事實亦有自然之關連性，公訴人、被告李
    昀芳迄至本案言詞辯論終結，均不爭執該等卷證之證據能力
    或曾提出關於證據能力之聲明異議，且卷內之傳聞書證，亦
    無刑事訴訟法第159條之4之顯有不可信之情況或其他不得作
    為證據之情形，本院認引為證據為適當，是依刑事訴訟法第
    159條之4、之5等規定，下述認定事實所引用之傳聞證據方
    法均有證據能力。
二、認定事實：
    上開事實一㈠部分，業據被告於原審及本院審理時；事實一㈡
    部分，業據被告於本院審理時；事實一㈢部分，業據被告於
    偵查、原審及本院審理時均坦承不諱，並有附表所示各項證
    據為憑，是被告前開任意性自白查與事實相符，前此否認之
    所辯，並非事實，本案事證明確，被告各該犯行均堪以認定
    ，自均應依法論科。
三、論罪：
  ㈠新舊法比較：
　　查被告於事實欄一㈠、㈡行為後，刑法第321條之規定業於108
    年5月29日修正公布，並自同年月31日起生效施行。該條之
    構成要件於此次雖未經修正，惟修正後之刑度顯然較修正前
    提高，經比較修正前、後之規定，修正後之規定並未有利於
    被告，是依刑法第2條第1項前段規定，被告此部分犯行自應
    適用修正前刑法第321條之規定加以論處。
  ㈡核被告事實欄一㈠、㈡所為，均係犯修正前刑法第321條第1項
    第3款攜帶兇器竊盜罪；就事實欄一㈢所為，係犯刑法第321
    條第1項第3款攜帶兇器竊盜罪。
  ㈢被告與陳智雄就前開所為，有犯意聯絡及行為分擔，均應論
    以共同正犯。
  ㈣被告先後3次犯行，其犯意各別，行為互殊，均應分論併罰。
     
四、撤銷改判之理由：
　㈠原審同本院前揭認定，對被告論罪科刑，固非無見，然而，
    被告業於本院審理中全部承認犯罪，且已與告訴人及被害人
    等達成和解，並均已履行完畢，此有和解書暨感謝狀（兼收
    據）共3份在卷可查（見本院卷第135至145頁），應認被告
    犯後已盡力彌補其所為，原審未及審酌上情，刑之裁量基礎
    事實已有變更，原審依被告仍有部分犯行否認之犯後態度及
    未與廟方和解等情狀而宣告之刑即有不當。被告上訴主張其
    已賠償告訴人及被害人等之損失，請求從輕量刑，為有理由
    ，基於罪刑不可分之原則，自應由本院就原判決關於被告之
    部分均撤銷改判，原審所定應執行刑亦因此失所附麗，同應
    一併撤銷。
　㈡爰審酌被告不思循正當途徑獲取財物，竟因一時貪念，夥同
    男友陳智雄攜帶各該工具進入各該宮廟行竊得手，顯未能尊
    重他人財產法益，惟被告終能於本院坦承全部犯行，並與告
    訴人及被害人等達成和解，盡力彌補其所為，犯後態度尚可
    ，兼衡被告於本案之分工情節、參與程度及本案並無犯罪所
    得（詳下述），暨其高職畢業之智識程度，前於清潔公司上
    班、月收入2萬多元、現已離婚、有三名子女且懷有身孕即
    將生產等個人家庭及生活狀況，分別量處附表主文欄所示之
    刑，另定應執行刑如主文第2項所示，並各諭知易科罰金之
    折算標準如附表及主文第2項所示。
　㈢不予宣告強制工作：
  ⒈公訴意旨雖以被告前有多次竊盜前案紀錄，多次入監執行，
    出監後又再犯多起竊盜罪，且無固定之工作，足見被告具有
    犯罪之習慣，請依竊盜犯贓物犯保安處分條例第3條第1項之
    規定，宣告應於刑之執行前，令入勞動場所強制工作。
  ⒉按竊盜犯贓物犯保安處分條例第2條第4項規定，應執行之刑
    未達1年以上者，不適用本條例。本案本院所定應執行刑未
    達1年，自無該條例之適用。
　⒊按刑法第90條第1項所定：「有犯罪之習慣或因遊蕩或懶惰成
    習而犯罪者，於刑之執行完畢前，令入勞動場所，強制工作
    」者，核其立法目的，係針對受處分人將來之危險性所為之
    處置，以達教化、治療之功能，為刑罰之補充制度。我國現
    行刑法採刑罰與保安處分雙軌制，係在維持行為責任之刑罰
    原則下，為協助行為人再社會化之功能，以及改善行為人潛
    在之危險性格，期能達成根治犯罪原因、預防犯罪之特別目
    的。是保安處分中之強制工作，旨在對嚴重職業性犯罪及欠
    缺正確工作觀念或無正常工作因而犯罪者，強制其從事勞動
    ，學習一技之長及正確之謀生觀念，使其日後重返社會，能
    適應社會生活。又保安處分之措施亦含社會隔離、拘束身體
    自由之性質，其限制人民之權利，實與刑罰同，本諸法治國
    家保障人權之原理及刑法之保護作用，其法律規定之內容，
    及法院於適用該法條，決定應否將具前述危險性格之行為人
    交付強制工作時，應受比例原則之規範，使保安處分之宣告
    ，與行為人所為行為之嚴重性、行為人所表現之危險性，及
    對於行為人未來行為之期待性相當（司法院大法官釋字第47
    1號解釋理由書可資參照）。
  ⒋經查，本件被告所犯3件竊盜罪，都是跟著當時男友即原審同
    案被告陳智雄犯案，陳智雄下手行竊、被告在旁把風，是被
    告此次犯案有其特殊原因，與被告先前所犯竊盜罪有所不同
    ，且2人竊得之錢財均不多，難認犯罪情節重大，又被告曾
    於原審提出家禾清潔企業社之工作證明（見原審卷第157頁
    ），並於本院審理時陳稱其於案發時從事童裝販賣之生意（
    見本院卷第132頁筆錄），證明其曾有正常工作，公訴人復
    未充分舉證被告係因遊蕩或懶惰成習而犯罪，或有犯罪之習
    慣，自難僅因被告有數筆竊盜前案紀錄，遽認被告有犯竊盜
    罪之習慣或因遊蕩、懶惰成習而犯罪，自不符合刑法第90條
    第1項強制工作之法定要件，故未如檢察官所請。
　㈣被告犯各該竊盜犯行之犯罪工具，或為同案被告陳智雄所有
    而經原審諭知沒收確定，或係自他人處所借得而無從諭知沒
    收，均與被告無涉；另就犯罪所得部分，陳智雄於原審審理
    時供稱本案3次犯罪所得沒有分給被告，復經被告於本院審
    理時證稱錢都是由陳智雄拿走（見原審卷第151頁、本院卷
    第131頁筆錄），而卷內亦無其他證據足以證明被告於本案
    有任何犯罪所得，自無沒收犯罪所得之問題。
據上論斷，應依刑事訴訟法第369條第1項前段、第364條、第299
條第1項前段，修正前刑法第321條第1項第3款，刑法第2條1項前
段、第28條、第321條第1項第3款、第41條第1項前段、第8項、
第51條第5款，刑法施行法第1條之1第1項，判決如主文。
本案經檢察官張立言提起公訴，檢察官羅建勛到庭執行職務。
中　　華　　民　　國　　109 　年　　12　　月　　29　　日
                    刑事第八庭  審判長法　官  陳世宗
                                      法　官  周明鴻
                                      法　官  吳勇毅
以上正本證明與原本無異。
不得上訴。
                                      書記官  許家慧
中　　華　　民　　國　　109 　年　　12　　月　　29　　日
附錄本案論罪科刑法條全文：
中華民國刑法第321條
犯前條第1項、第2項之罪而有下列情形之一者，處6月以上5年以
下有期徒刑，得併科50萬元以下罰金：
一、侵入住宅或有人居住之建築物、船艦或隱匿其內而犯之。
二、毀越門窗、牆垣或其他安全設備而犯之。
三、攜帶兇器而犯之。
四、結夥三人以上而犯之。
五、乘火災、水災或其他災害之際而犯之。
六、在車站、港埠、航空站或其他供水、陸、空公眾運輸之舟、
    車、航空機內而犯之。
前項之未遂犯罰之。

修正前中華民國刑法第321條
犯竊盜罪而有下列情形之一者，處6月以上、5年以下有期徒刑，
得併科新臺幣10萬元以下罰金：
一、侵入住宅或有人居住之建築物、船艦或隱匿其內而犯之者。
二、毀越門扇、牆垣或其他安全設備而犯之者。
三、攜帶兇器而犯之者。
四、結夥三人以上而犯之者。
五、乘火災、水災或其他災害之際而犯之者。
六、在車站、埠頭、航空站或其他供水、陸、空公眾運輸之舟、
車、航空機內而犯之者。
前項之未遂犯罰之。

附表：
編號 犯罪事實 證據 主文欄 1 事實一㈠部分 ①被告於警詢、偵查、原審及本院審理時之供述（偵5868卷第5至7、76至79頁、原審卷第120、151頁、本院卷第127至133頁筆錄） ②原審同案被告陳智雄於警詢、偵查、原審審理時之供述及證述（偵5868卷第1至4、76至79頁、原審卷第120、151至153頁筆錄） ③證人即告訴人邱久雄於警詢中之指訴（偵5868卷第8、9頁筆錄） ④證人即邱久雄之女邱秋惠於警詢中之證述（偵5868卷第10至12頁筆錄） ⑤刑案現場照片、監視器影像照片（偵5868卷第35至46頁） ⑥宜蘭縣政府警察局羅東分局扣押筆錄、扣押物品目錄表（偵5868卷第14至18頁） ⑦扣案油壓剪、扁鑽及斜口鉗各1支 李昀芳共同攜帶兇器竊盜，處有期徒刑陸月，如易科罰金，以新臺幣壹仟元折算壹日。 2 事實一㈡部分 ①被告於警詢、偵查、原審及本院審理時之供述（偵6091卷第4至6、76至78頁背面、原審卷第120、151頁、本院卷第127至133頁筆錄） ②原審同案被告陳智雄於警詢、偵查、原審審理時之供述及證述（偵6091卷第1至3、76至78頁背面、原審卷第120、151至153頁筆錄） ③被害人吳福春於警詢中之指述（偵6091卷第7至9頁筆錄） ④刑案現場照片、監視器影像照片（偵6091卷第10至27頁） 李昀芳共同攜帶兇器竊盜，處有期徒刑陸月，如易科罰金，以新臺幣壹仟元折算壹日。 3 事實一㈢部分 ①被告於偵查、原審及本院審理時之供述（偵6184卷第32至34頁、原審卷第120、151頁、本院卷第127至133頁筆錄） ②原審同案被告陳智雄於警詢、偵查、本院審理時之供述（偵6184卷第32至34頁、偵26255卷第7至11、117至119頁、原審卷第120、151至153頁筆錄） ③被害人黃富義於警詢之指述（偵6184卷第43、44頁筆錄） ④刑案現場照片、監視器影像照片（偵26255卷第49至61頁） ⑤原審勘驗筆錄（原審卷第143頁，勘驗結果認定犯罪事實一㈢中被告確實有交付砂輪片予陳智雄） 李昀芳共同攜帶兇器竊盜，處有期徒刑陸月，如易科罰金，以新臺幣壹仟元折算壹日。